臺灣新竹地方法院民事裁定  
110年度消債清字第52號
聲  請  人  
即債務人    黃曉芬  

代  理  人  張宛華律師
相  對  人  
即債權人    玉山商業銀行股份有限公司


法定代理人  黃男州  

代  理  人  朱逸君  
相  對  人  
即債權人    星展(台灣)商業銀行股份有限公司


法定代理人  伍維洪  



相  對  人  
即債權人    台新國際商業銀行股份有限公司

法定代理人  尚瑞強  




相  對  人  
即債權人    中租迪和股份有限公司

法定代理人  陳鳳龍  
相  對  人  
即債權人    台新綜合證券股份有限公司

法定代理人  郭嘉宏  
相  對  人  
即債權人    創鉅有限合夥

法定代理人  迪和股份有限公司

            陳鳳龍  


上列當事人聲請消費者債務清理清算事件，本院裁定如下：
　　主　文
債務人甲○○自中華民國一一一年三月二十二日上午十一時起開始
清算程序。
命司法事務官進行本件清算程序。
　　理　由
一、按債務人不能清償債務或有不能清償之虞者，得依消費者債
    務清理條例所定更生或清算程序，清理其債務；債務人對於
    金融機構負債務者，在聲請更生或清算前，應向最大債權金
    融機構請求協商債務清償方案，或向其住、居所地之法院或
    鄉、鎮、市、區調解委員會聲請債務清理之調解，消費者債
    務清理條例（下稱消債條例）第3條、第151條第1項分別定
    有明文。又法院開始清算程序之裁定，應載明其年、月、日
    、時，並即時發生效力；法院裁定開始更生或清算程序後，
    得命司法事務官進行更生或清算程序，必要時得選任律師、
    會計師或其他適當之自然人或法人一人為監督人或管理人，
    消債條例第83條第1項、第16條第1項亦有明文。
二、聲請意旨略以：
　　聲請人前因有不能清償債務之情事，而積欠債務總額新臺幣
    （下同）共825,452元，聲請人前於本院向債權人聲請債務
    前置調解，經與最大債權銀行協調後，無法負擔調解方案，
    請求直接轉清算程序，以致前置調解不成立（本院110年度
    司消債調字第206號），為此，爰依消債條例請求裁定准許
    清算等語。
三、經查：
㈠、本條例所稱消費者，指5年內未從事營業活動或從事小規模營
    業活動之自然人；前項小規模營業指營業額平均每月20萬元
    以下者；債務人為公司或其他營利法人之負責人，無論是否
    受有薪資，均視為自己從事營業活動，其營業額依該公司或
    其他營利法人之營業額定之，消債條例第2條第1、2項及消
    費者債務清理條例施行細則第3條第2項分別定有明文。經查
    ，聲請人曾任郁岩商行之負責人，郁岩商行於103年6月19日
    設立，106年12月29日申請註銷，按月查定銷售額114,103元
    等情，有經濟部商工登記公示資料查詢服務、財政部北區國
    稅局新竹分局111年3月4日北區國稅新竹銷字第1112212559
    號函在卷可參，堪認聲請人聲請更生前5年內未從事每月平
    均營業額20萬元以上之營業活動，自屬消債條例第2條所稱
    之消費者，得依消債條例聲請更生，合先敘明。
㈡、聲請人提出本件清算程序之聲請前，曾於110年10月間於本院
    向債權人聲請債務前置調解，惟聲請人表示因無能力清償債
    務，以致前置調解未能成立，此有調解程序筆錄附於本院11
    0年度司消債調字第126號調解案卷可稽，堪認聲請人已依消
    債條例之規定聲請前置調解未能成立。是以，聲請人據以聲
    請清算，本院自應綜合聲請人目前全部收支及財產狀況，評
    估是否已不能維持符合人性尊嚴之最基本生活條件，而有「
    不能清償或不能清償之虞」等情。
㈢、關於聲請人之財產收入及支出部分：聲請人名下除有股票所
    得10,590元外，別無其他財產，此有本院依職權調查聲請人
    之稅務電子閘門財產所得調件明細表在卷為證（本院卷第17
    -20頁）。聲請人陳稱因有思覺失調之症狀，目前沒有工作
    ，每月領有身心障礙補助5,065元、特殊境遇補助2,525元、
    租金補助4,000元、家扶補助2,550元，世界展望會補助一學
    期7,500元；曾領有兒童慈善協會12,000元、十方愛心慈善
    會110年9月至111年12月每月5,000元、基督教芥菜種會1,50
    0元，親慈慈善會110年度20,000元，觀音根滿慈善基金會11
    0年6,000元、張添永慈善基會110年2,000元，幼幼社會福利
    慈善基金會110年5,000元，有聲請人之陳報狀及陳述在卷可
    稽（本院卷第47、173頁），復有前關機構回函足憑。聲請
    人主張因患有精神疾病而無法工作，經本院函詢國軍桃園總
    醫院新竹分院，其回覆略以：甲○○雙向情緒障礙症，憂鬱發
    作，症狀嚴重時可導致工作失能，症狀改善時可嘗試工作等
    語，則本院即暫以聲請人每月平均補助15,265元【計算式：
    5,065＋2,525＋4,000＋2,550＋（7,500÷6）＋5,000＋【(12,000＋
    1,500＋20,000＋6,000＋2,000＋5,000)÷12】＝24,265元】，作
    為計算聲請人目前償債能力之依據。另聲請人主張其未成年
    子女每月領有新竹市政府輔助款2,550元、課後輔導2,000元
    ，惟該津貼係補助子女生活費之用，為子女所有，非聲請人
    之收入，爰不予列計。按父母對於未成年子女之扶養義務，
    不因結婚經撤銷或離婚而受影響，民法第1116條之2規定甚
    明。是聲請人雖稱前配偶未給付扶養費，然聲請人之存摺內
    有前配偶之匯款，且其前配偶對於未成年子女仍應盡其扶養
    義務，聲請人未舉證其前配偶之經濟狀況顯然低於聲請人甚
    多而應由聲請人負擔全部扶養義務，本院認兩人應平均分擔
    扶養費用。聲請人主張其每月必要生活支出為21,000元，未
    高於行政院衛生福利部公告之111年度每人每月必要生活費
    用，包含扶養負擔1名未成年子女標準之一半即25,614元（1
    11年度每月最低生活費一覽表，本院卷第175頁），則本件
    聲請人每月必要生活支出為25,614元，洵堪認定。
㈣、從而，本院審酌聲請人每月收入24,265元，扣除每月必要生
    活支出25,614元後，業已入不敷出，而無多餘金額可供還款
    ，參以全體債權人陳報聲請人現積欠之債務總額為2,587,60
    1元（調解卷第45頁、本院卷第101、109、111、129頁），
    其利息部分仍持續增加中，聲請人顯有不能清償債務之情事
    存在。本件復查無聲請人有消債條例第6條第3項、第8條或
    第82條第2項所定駁回清算聲請之事由存在，則聲請人聲請
    清算，即屬於法有據，應依前揭規定，開始清算程序，並命
    司法事務官進行本件清算程序。
四、爰裁定如主文所示。
中　　華　　民　　國　　111 　年　　3 　　月　　25　　日
　　　　　　　　　民事第二庭　　法　官　林麗玉
以上正本係照原本作成。
本件不得抗告。
中　　華　　民　　國　　111 　年　　 3　　月　  25 　日
　　　　　　　　　　　　　　　 　書記官　郭春慧